臺灣臺中地方法院交通事件裁定　　　　 96年度交聲更字第8號
原處分機關　交通部公路總局臺中區監理所豐原監理站
受處分人　　姚楊育峰原名甲○.
上列受處分人因違反道路交通管理處罰條例案件，對於交通部公
路總局臺中區監理所96年3 月8 日所為之處分（豐監稽違字第裁
63-Z00000000號、63-Z00000000號裁決書）聲明異議，受處分人
不服本院96年4 月25日交通事件裁定（96年度交聲字第288 號）
，提起抗告，經臺灣高等法院臺中分院於96年5 月31日撤銷發回
更審（96年度交抗字第405號），本院裁定如下：
    主    文
異議駁回。
    理    由
一、異議意旨略以：異議人即受處分人姚楊育峰（原名甲○○○
    ，以下簡稱受處分人）於民國96年1 月2 日凌晨3 時6 分許
    ，駕駛車號IV-6790 號自小客車行經國道4 號公路東向13.5
    公里處；及於同日凌晨3 時8 分許，駕駛上開車輛自國道4
    號公路東向13.5公里處至臺中縣豐原市○○街與豐中口時，
    因超速、不接受稽查而逃逸、以危險方式在道路上駕駛汽車
    等事實為警舉發。而其承認當時因趕路，開車速度確有過快
    ，故對於超速部分，不予聲明異議（如附表編號1 部分所示
    ，未在聲明異議範圍內）。然關於「不接受稽查而逃逸」、
    「以危險方式在道路上駕駛汽車」部分，則非屬事實，其無
    法接受，爰予以聲明異議，理由如下：(1)案發當時，受處分
    人並未發覺有舉發員警向其示意或攔查，當然無不服稽查及
    加速逃逸一事。(2)受處分人當時因急於趕路，速度或許稍有
    過快，但仍遵守交通規則，並未以沿路蛇行或連續闖紅燈之
    方式駕車，不知當時舉發員警是否錯看或誤判。(3)受處分人
    年紀尚輕仍就學中，毫無社會歷練，一時遭受員警以槍枝相
    抵，著實驚嚇萬分，又當時夜色晦暗，並未詳視內容即貿然
    於員警出示之單據上簽名，待事後回神之際，還深感莫名，
    誤以為僅是超速而已，豈知遭舉發違規之事實竟多達3 項以
    上。
二、原處分意旨則以：本件受處分人之違規事實，業經國道公路
    警察局第三警察隊於96年2 月13日公警三交字第0960370596
    號函查覆屬實，爰依法裁處異議人如附表所示之罰鍰。
三、本院之判斷：
  (一)受處分人如附表編號2 、3 、4 所示之違規事實，有內政部
    警政署國道公路警察局Z00000000 號、Z00000000 號舉發違
    反道路交通管理事件通知單影本2 張及內政部警政署國道公
    路警察局第三警察隊96年2 月13日公警三交字第0960370596
    號書函影本在卷可稽。
  (二)證人即舉發本件違規事件之國道公路警察局第三警察隊警員
    丙○○、乙○○於本院96年4 月9 日訊問時均證稱：當日其
    等係在國道4 號公路清水往東勢方向之路肩執勤，證人丙○
    ○在路肩以雷射測速器對往來車輛進行測速，嗣證人丙○○
    測得異議人上揭車輛有違規超速之情事，乃示意證人乙○○
    依規定予以舉發，證人乙○○即開啟警車上之警示燈，而證
    人丙○○則手持指揮棒趨前示意受處分人停車受檢。其等見
    受處分人之車輛由中線車道減速往路肩方向行駛，車速很慢
    ，似乎要停在其等之前方，但並沒有完全停住，證人丙○○
    見狀隨即由後方接近受處分人之車輛，詎受處分人卻突然加
    速向前逃逸，並下后豐交流道往豐原方向離去，其等見狀即
    馬上開車跟在受處分人後面，當時受處分人車速很快，警車
    的警示燈當時有啟動、在閃爍中，因為是在深夜，所以追的
    時候沒有開蜂鳴器，受處分人之車輛沿路闖越多個紅燈，在
    路上連續變換車道蛇行也沒有開方向燈，其等因為是巡邏車
    ，主要是現場舉發，車上沒有配置錄影設備，所以沒有錄影
    ，其等持槍是因為當時是深夜，受處分人先前遭攔停並沒有
    停下，其等會害怕，所以持槍警戒，下來之後其等告訴受處
    分人舉發之事實，受處分人當場也沒有表示反對的意思等語
    ，有本院96年4 月9 日訊問筆錄在卷可憑。又證人丙○○、
    乙○○於本院96年9 月19日訊問時復到庭證稱：受處分人開
    到后豐交流道處即開下交流道，並右轉往豐原市區方向行進
    ，其等一直開車跟在後面約5 、60公尺，且沿途都有開警示
    燈，並且按長喇叭示意受處分人停車。下交流道後，受處分
    人共闖4 個紅燈，第一個是三豐路與三豐路929 巷路口，第
    二個是三豐路與三豐路742 巷口，第三個是三豐路與葫蘆墩
    一街街口，第四個是三豐路與豐北街口，當時這四個路口都
    是紅燈。其等在後面看到受處分人經過紅燈時，車後的煞車
    燈都沒有亮，除了這四個路口外，受處分人還有經過其他閃
    黃燈路口都沒有減速。後來受處分人由三豐路右轉到圓環北
    路，再從圓環北路左轉大南街，角落有一家豐原超商，那邊
    有一位撿垃圾的老太太，受處分人也差一點撞到該名老太太
    ，最後其等是在大南街與三豐路口攔下受處分人。當時是凌
    晨3 點多，下后豐交流道後車流量不多，但是受處分人進入
    市區後，連續闖紅燈，且市區道路單邊是兩個車道，受處分
    人一下開內側，一下開外側等語，亦有本院96年9 月19 日
    訊問筆錄在卷可憑。而證人丙○○、乙○○均係依法執行職
    務之公務員，與受處分人素不相識，更無仇隙，衡情應無攀
    誣之理，再參之受處分人亦坦認當時確有超速行駛，下交流
    道後有闖紅燈及變換車道之情事一節以觀，堪信證人丙○○
    、乙○○上開所述應與事實相符，自可採信，受處分人前詞
    所辯，則非可信。
  (三)雖受處分人另辯稱不知當時曾受員警予以攔檢云云。然受處
    分人於警員攔檢之際，本欲停車受檢，嗣始起意加速逃逸等
    情，已如前述，顯見受處分人應已知其為警測定欲以攔檢，
    否則據受處分人自承其當時係超速趕路中一情以觀，自無無
    端減緩車速之理，受處分人此部分所辯，亦非可信。
  (四)受處分人雖再辯以本件並未錄影存證及證人丙○○、乙○○
    當時曾持槍云云。但本件舉發之際正值深夜，受處分人駕駛
    之車輛經攔檢未停反加速逃逸，而執勤員警僅證人丙○○、
    乙○○2 人，其等持槍警戒僅為保護自身安全，並無脅迫受
    處分人簽收舉發單之意，業經證人丙○○、乙○○於96年4
    月9 日到庭說明甚詳，核與常情無違，應可採信，故受處分
    人此部分所辯，顯無理由，且縱認屬實，亦僅涉及證人丙○
    ○、乙○○應否負擔行政責任而已，尚與受處分人之違規行
    為應否受行政處罰無關，其自不得執此為阻卻違法之事由。
    另關於警車等公務車輛應否裝置錄影、錄音設備，牽涉國家
    預算，本非司法審判機關所得審酌，更非證人丙○○、乙○
    ○所得片面決定之事項，而審酌本件受處分人之違規行為，
    業經證人丙○○、乙○○到庭證述審詳，並均已經具結擔保
    其等所述之真實性，本院依據證人丙○○、乙○○之證詞，
    已可得確然之心證，因認本件縱未有錄音、錄影等證據資料
    可資參酌，亦無礙於事實之判斷，受處分人此部分所辯，亦
    無理由。
  (五)綜上所述，原處分機關援引附表編號2 、3 、4 所示之規定
    ，對受處分人分別裁處附表編號2 、3 、4 所示之罰鍰並記
    違規點數，並無不當，本件異議為無理由，應予駁回。
四、據上論斷，應依道路交通管理處罰條例第87條第2 項、道路
    交通案件處理辦法第19條，裁定如主文。
中　　華　　民　　國　　96　　年　　9 　　月　　20　　日
                    交通法庭    法  官  陳慧珊
上正本證明與原本無異。
如不服本裁定應於送達後5日內向本院提出抗告狀。
                                書記官  施玉卿
中　　華　　民　　國　　96　　年　　9 　　月　　20　　日
附表：
┌──┬───────────┬─────────┬─────────┐
│    │                      │罰鍰金額（新台幣）│                  │
│編號│  違   規   事   實   ├─────────┤違  反  法  條    │
│    │                      │  其他種類行政罰  │                  │
├──┼───────────┼─────────┼─────────┤
│ 1. │汽車行駛高速公路速度超│     3,500元      │道路交通管理處罰條│
│    │過最高速限（20公里以上├─────────┤例第33條第1項第1款│
│    │未滿40公里）          │  記違規點數1點   │、第63條第1項第1款│
│    │（＊未據異議）        │                  │                  │
├──┼───────────┼─────────┼─────────┤
│ 2. │違反處罰條例之行為，拒│     3,000元      │道路交通管理處罰條│
│    │絕停車接受稽查而逃逸  ├─────────┤例第60條第1項第1款│
│    │                      │　記違規點數1點　 │、第63條第1項第1款│
├──┼───────────┼─────────┼─────────┤
│ 3. │在道路上蛇行或以其他危│    18,000元      │道路交通管理處罰條│
│    │險方式駕車            ├─────────┤例第43條第1項第1款│
│    │                      │  記違規點數3點   │、第63條第1項第2款│
├──┼───────────┼─────────┼─────────┤
│ 4. │汽車駕駛人有第（道路交│   未處罰鍰       │道路交通管理處罰條│
│    │通管理處罰條例第43條）├─────────┤例第43條第4項、第5│
│    │1項第1款、第2款或前項 │吊扣汽車牌照3個月 │項                │
│    │行為                  │並施以道路安全講習│                  │
└──┴───────────┴─────────┴─────────┘
